臺灣臺南地方法院刑事判決　　　　　　　　　　　　　九十年度易字第二四九四號
　　公　訴　人　臺灣台南地方法院檢察署檢察官
　　被　　　告　甲○○
　　選任辯護人　蘇文奕
　　　　　　　　陳郁芬
右列被告因妨害自由案件，經檢察官提起公訴（九十年度偵字第八八九五號），本院
判決如左：
    主  文
甲○○無罪。
    理  由
一、公訴意旨略以：被告甲○○及其友人李莉娜與乙○○因民事事件在本院訴訟中，
    於民國（下同）九十年七月三日下午三時五十分許，在本院民事第十六法庭庭訊
    完畢後，甲○○見告訴人乙○○進入三樓電梯準備離去之際，竟尾隨進入電梯以
    身體阻擋乙○○不讓其離開，妨害乙○○自由行動之權利，因認其涉犯刑法第三
    百零四條第一項之強制罪嫌。
二、訊據被告甲○○雖堅詞否認右揭犯行，辯稱伊並無在法庭電梯內以身體阻擋告訴
    人乙○○之行為云云。辯護人辯護意旨則另指稱告訴人與證人吳俊正之陳述存有
    前後不一之瑕疵，應無足取等語。然查：
  (一)告訴人乙○○於九十年七月三日在台南市第一分局德高派出所提出告訴時，雖陳
    述其在法庭內遭被告出言恐嚇，但亦陳稱被告有「圍住」告訴人與其配偶胡秀倩
    之情形（但如何圍住及在何處圍住則未敘及）；其於九十年八月三十日首度接受
    檢察官訊問時，雖均指訴被告如何以言詞出言恐嚇，並未提及其等離去法庭之後
    在電梯內發生何等情事。但嗣於同年九月二十日檢察官第二次訊及「九十年七月
    三日在台南地院被告有圍住你？」時，則陳稱「．．．到電梯內，甲○○撞我並
    用腳踢我。元某張開雙手擋在電梯口，不讓我離開．．．」等語；再於同年十月
    十一日第三次偵訊時供稱「因為我隨後由電梯中掙脫出來」；而後告訴人又於本
    院調查中指稱「電梯來時，我太太和吳俊正按著電梯的開關叫我趕快進電梯，他
    們二人在電梯外，我進電梯後，被告即衝進電梯內，我太太和吳先生沒有進來，
    被告在就擋住我，用膝蓋踹我、身體的肚子不斷頂我，我叫我太太趕快去找法警
    ，被告當時二手平舉，擋在電梯口，我趁他不注意時從他的手下鑽出．．．我在
    電梯內試圖離開三次，但都被頂回來」等語。而證人吳俊正於警訊時證述略稱被
    告甲○○在電梯內用手頂撞阻擋不讓乙○○出電梯，胡秀倩叫先生出來，生先出
    不來等語；其於九十年八月三十日檢察官第一次訊以有無聽到被告等恐嚇乙○○
    時，則僅答以未曾聽聞被告及告訴人交談何事；及至同年九月二十日第二次偵訊
    時，檢察官訊及告訴人當日開完庭後是如何離開，該證人就電梯內發生之情形則
    答以：電梯一開莊某進入後，被告即趁機跑入電梯擋在門口，並在乙○○要離開
    之時撞莊某，不讓其離開等語。此各有告訴人乙○○及證人吳俊正筆錄在卷可按
    。
  (二)觀諸上開告訴人與證人吳俊正之陳述，其等於警訊及第一次接受檢察官偵訊之時
    ，均較著眼於被告有無在法庭內外以言詞對告訴人施以恐嚇行為，故就電梯內發
    生情形著墨較少，或根本並未提及。迨至檢察官針對電梯內發生情事而為訊問，
    及本院就檢察官所起訴在電梯內妨害出入行動部分而為調查之時，始就當時在電
    梯內部過程為詳細之陳述。而告訴人就被告在電梯內動作之描述，除提及被告平
    舉雙手阻擋之外，雖另先後有「用腳踢」、「用膝蓋踹」等用語，但經本院確認
    所謂「踹」之行為係以膝蓋部分遂行後，已足認係以身體下半部位向前施力以阻
    攔被告之行為，該等岐異僅係告訴人用語欠缺精準所造成之結果。再吾國關於刑
    事偵審筆錄之記載並非以受訊問人全部陳述有聞必錄之方法製作，而係僅記載經
    記錄者整理過後之陳述要旨，上述整理陳述要旨之過程中，難免因筆錄製作者之
    思維運作或一時以其他同語字替代而生些微岐異之情形，故如受訊問人之陳述意
    旨前後一致，當然不能以筆錄用語稍呈不同而遽認該受訊問人之陳述存有反覆或
    前後欠缺一致之瑕疵。準此，應認告訴人乙○○與證人吳俊正之供述僅有用語稍
    嫌岐異，且歷次供述著重之情節不同之情形，而仍得據為本院認定事實之依據，
    辯護意旨認為其等供述前後不一難以採信乙節，應無足取。
  (三)證人即本院法警丙○○於偵查及本院調查中均結證略稱九十年七月三日告訴人之
    妻胡秀倩確有前來援並表示其夫遭受阻攔，其證言經與告訴人乙○○及證人吳俊
    正前揭供述相互印證，堪信告訴人之指訴與事實相符，是被告於右揭時地確有以
    肢體阻擋告訴人離去電梯之行為，已堪認定，其空言否認上開行逕，同難採信。
三、惟按被告之行為不罰者，應諭知無罪之判決，刑事訴訟法第三百零一條第一項定
    有明文；又行為雖適合於犯罪構成要件之規定，但如無實質之違法性時，仍難成
    立犯罪，故被告所侵害之法益及行為均極輕微，在一般社會倫理觀念上尚難認有
    科以刑罰之必要。且此項行為，不予追訴處罰，亦不違反社會共同生活之法律秩
    序，自得視為無實質之違法性，而不應繩之以法，最高法院七十四年台上字第四
    二二五號判例意旨足資參照。第查告訴人於偵查及本院調查中均曾提及利用被告
    不注意時從其手下鑽出而隨後由電梯掙脫出來，適時伊妻胡秀倩正在向法警報告
    上情（參見偵卷第廿八頁、本院九十年十二月廿八日訊問筆錄）；證人即本院法
    警丙○○於本院調查中到庭結證稱：告訴人之妻向伊報告遭受阻攔之時「約一分
    鐘左右」，即見告訴人前來（參見本院九十一年二月五日訊問筆錄）；參以告訴
    人之妻胡秀倩見被告在電梯內阻擾其夫，依常情而言必然不敢稍事遲延迅速奔向
    值勤法警求援乙節。被告在電梯內阻攔告訴人之時間，應不超過二分鐘。且被告
    並非致力於遂行阻攔行為，告訴人始得以趁其不注意之際自其平舉之雙手下鑽出
    。故被告之行為強度，應僅止於「稍事以身體阻攔告訴人欲與其理論或爭辯」之
    程度，雖其行為對於告訴人出入電梯之自由已有所妨害，但妨害之時間甚短，且
    其妨阻所用手段反社會性極低，應屬侵害法益及行為極其輕微之態樣，在一般社
    會行為價值之判斷上應未達認有科以刑罰之必要，其行為應認欠缺實質之違法性
    。揆諸前揭刑事訴訟法及最高法院判例意旨，被告前揭行為，即屬不罰之列，依
    法應為無罪判決之諭知。
據上論斷，應依刑事訴訟法第三百零一條第一項，判決如主文。
中      華      民      國    九十一    年      三      月     十五     日
                                  臺灣臺南地方法院刑事第四庭
                                          法  官  陳欽賢
右正本證明與原本無異。
如不服本判決，應於判決送達後十日內，向本院提出上訴狀。
                                          書記官  何小玉
中      華      民      國    九十一    年      三      月     十九     日
